【裁判字號】    98,上訴,2766
【裁判日期】    980720
【裁判案由】    毒品危害防制條例
【裁判全文】
臺灣高等法院刑事判決                98年度上訴字第2766號
上  訴  人
即  被  告  甲○○
上列上訴人因違反毒品危害防制條例案件，不服臺灣板橋地方法
院九十八年度訴字第一四五四號，中華民國九十八年五月二十二
日第一審判決（起訴案號：臺灣板橋地方法院檢察署九十八年度
毒偵緝字第一八一號），提起上訴，本院判決如下：
    主  文
上訴駁回。
    理  由
一、按提起第二審之上訴，其上訴書狀應敘述具體理由，為第二
    審上訴必備之程式。此觀民國九十六年七月四日修正公布刑
    事訴訟法第三百六十一條第二項之規定甚明。倘上訴理由之
    敘述未合乎具體之要求者，其上訴即屬同法第三百六十二條
    前段所定「上訴不合法律上之程式」，第二審法院應依同法
    第三百六十七條前段之規定，以判決駁回之。至其理由之具
    體與否，屬第二審法院審查範圍，不在第一審法院命補正之
    列，上訴書狀如已敘述理由，但其理由非屬具體，即不符上
    訴之法定要件，第二審自得逕以判決駁回，無定期命補正問
    題（最高法院九十七年度台上字第三五九九號判決參照）。
    此與上訴書狀全未敘述上訴理由者，第一審法院依刑事訴訟
    法第三百六十一條第三項之規定，應定期間先命補正之情形
    ，尚屬有別。又第二審上訴之目的，既在於請求撤銷、變更
    原判決，則所謂具體理由，必係依卷內既有訴訟資料或提出
    新事證，指摘或表明第一審判決有何採證、認事、用法或量
    刑等足以影響判決本旨之不當或違法，而構成應予撤銷之具
    體事由，始克當之；倘僅泛言原判決認定事實錯誤、違背法
    令、量刑失之過重或輕縱，而未依上揭意旨指出具體事由，
    或形式上雖已提出具體事由，然該事由縱使屬實，亦不足以
    認為原判決有何不當或違法者，皆難謂係具體理由，俾與第
    二審上訴制度旨在請求第二審法院撤銷、變更第一審不當或
    違法之判決，以實現個案救濟之立法目的相契合，並節制濫
    行上訴（最高法院九十七年度台上字第八九二號判決意旨參
    照）。
二、本件原判決認定上訴人即被告甲○○有如其事實欄所載施用
    施用第一級毒品海洛因、第二級毒品甲基安非他命等犯行，
    因而論處其犯施用第一級毒品、第二級毒品之罪刑（均累犯
    ），係依憑被告於偵查及原審審理時之自承，核與尿液檢驗
    結果相符，經核其證據之取捨及證明力之判斷於法均無不合
    ，從形式上觀察，原判決認事用法並無任何違誤之處。被告
    不服原審判決，於法定期間內提起上訴，雖形式上提出上訴
    理由，然僅謂：本件施用第一、二級毒品罪之犯罪時間為九
    十七年八月十二日凌晨三時十分，與其較先前於九十七年八
    月九日二十二時二十五分施用第一、二級毒品遭查獲時間（
    九十八年度毒偵緝字第一八二號），相隔僅五十三小時，應
    可認前揭之二次犯行係在「密切、接近」之時間內反覆為之
    ，於刑法評價上應論以接續犯之包括的一罪論處云云。
三、按刑法於九十四年二月二日修正公布，刪除第五十六條所定
    之連續犯規定，自九十五年七月一日起施行。而基於概括犯
    意連續多次施用毒品之行為，於刑法修正刪除連續犯規定之
    前，均依連續犯論以一罪。此次刑法第五十六條修正理由之
    說明謂：「對繼續犯同一罪名之罪者，均適用連續犯之規定
    論處，不無鼓勵犯罪之嫌，亦使國家刑罰權之行使發生不合
    理之現象」、「基於連續犯原為數罪之本質及刑罰公平原則
    之考量，爰刪除有關連續犯之規定」等語，即係將本應各自
    獨立評價之數罪，回歸本來就應賦予複數法律效果之原貌。
    而施用毒品之犯行，每一個滿足該次施用毒品之行為，在時
    空上既可明顯區隔，自係各自獨立之施行毒品行為，是各次
    施用毒品之行為，應係各自獨立，尚難認係出於單一行為決
    意之數次舉動；換言之，施用毒品之行為與評價一罪之概念
    有別。故刑法修正施行後多次施用毒品之犯行，應係一罪一
    罰。又所謂接續犯係指行為人就同一犯罪構成事實，以單一
    行為之數個舉動接續進行，以實現一個犯罪構成要件，侵害
    同一法益，而成立一個罪名。雖接續犯於犯罪行為完畢之前
    ，其各個舉動與該罪之構成要件相符，但行為人主觀上係以
    其各個舉動僅為全部犯罪行為之一部，而客觀上，亦認係實
    施一個犯罪，是以僅成立一個罪名（最高法院七十一年台上
    字第二八三七號判例參照）。經查：本案被告犯行時間為九
    十七年八月十二日凌晨三時十分，其所指另案所犯施用毒品
    之犯行時間為九十七年八月九日二十二時二十五分許，其間
    隔固僅五十三小時，惟該前後二次施用毒品之行為，均係在
    滿足該次施用毒品之行為，在時空上既可明顯區隔，自係各
    自獨立，均可於刑法上獨立評價，尚難認係出於單一行為決
    意之數次舉動可言；且被告於九十七年八月九日為警查獲後
    ，對爾後將遭法院羈押或獲准具保，得否依其主觀上原有之
    決意，賡續實行接續犯罪之客觀行為，已因失其自主性而無
    從預知，故其主觀上之概括決意與客觀上之接續行為，皆因
    遭偵查權之介入（查獲）而中斷，自亦難謂被告主觀上係以
    其各個施用毒品之舉動僅為全部犯行之一部，客觀上係實施
    一個犯罪之接續犯，而應分別論斷處罰，並無同一案件之問
    題。被告未依據卷內既有訴訟資料，具體指出或表明原判決
    有何採證、認事、用法、量刑等足以影響判決本旨之不當或
    違法之理由，自形式上觀察，核非足以動搖原判決之具體理
    由。依上說明，被告上訴理由與刑事訴訟法第三百六十一條
    第二項所稱「具體理由」，尚非相當，其上訴為不合法律上
    之程式，並無須再行命其補正，應予駁回，並不經言詞辯論
    為之。
據上論斷，應依刑事訴訟法第三百六十七條前段、第三百七十二
條，判決如主文。
中    華    民    國    98    年    7     月    20    日
                  刑事第九庭審判長法  官  陳貽男
                                  法  官  許宗和
                                  法  官  何信慶
以上正本證明與原本無異。
施用第一級毒品部分如不服本判決，應於收受送達後10日內向本
院提出上訴書狀，其未敘述上訴之理由者並得於提起上訴後10日
內向本院補提理由書（均須按他造當事人之人數附繕本）「切勿
逕送上級法院」。
                                  書記官  王泰元
中    華    民    國    98    年    7     月    21    日


司法院資訊處製作；財團法人民間司法改革基金會備份。
